【裁判字號】    88,訴,1796
【裁判日期】    900402
【裁判案由】    業務過失致死
【裁判全文】
臺灣臺北地方法院刑事判決                        八十八年度訴字第一七九六號
    公  訴  人  臺灣臺北地方法院檢察署檢察官
    被      告  丁○○
右列被告因業務過失致死案件，經檢察官提起公訴（八十八年度偵字第八七六二號）
，本院判決如左：
    主      文
丁○○從事業務之人，因業務上之過失致人於死，處有期徒刑參月；如易科罰金，以
參佰元折算壹日。緩刑參年。
    事      實
一、丁○○於民國六十四年九月間，因犯搶奪搶劫軍法罪，經台灣桃園地方法院判處
    有期徒刑十二年，嗣經台灣高等法院及最高法院判決上訴駁回確定，於六十八年
    九月十九日假釋出監，嗣因假釋期滿未經撤銷假釋而執行完畢。於七十五年八月
    間，又因犯妨害自由罪，經台灣台中地方法院判處罰金三千元確定，於七十五年
    十月八日罰金繳清執行完畢。於七十八年五月間，復因犯業務過失致人於死罪，
    經台灣台中地方法院判處有期徒刑六月，嗣經台灣高等法院台中分院撤銷改判有
    期徒刑四月，再經最高法院駁回上訴確定，於七十九年十月十四日執行完畢，同
    年月十五日出監（不構成累犯）。
二、丁○○為勝峰起造公司之起重機司機，為從事吊車吊掛作業，並以之為業務之人
    ，於八十八年三月二十三日中午十二時許，在台北市○○路六０八巷後方根基營
    造工地內，本應注意於起重機具運轉時，應規定於運轉時嚴禁人員進入吊舉物之
    下方；起重機具之作業，應規定一定之運轉指揮信號，並指派專人負責辦理；於
    移動式起重機作業時，應禁止人員進入吊舉物下方等事宜，依當時情形並非不能
    注意，竟疏未注意，於從事吊掛作業時，未由專業之人員指揮，且對於如何確定
    吊舉物是否綁妥、該綑綁人員是否已離開吊舉物至安全位置而可起動起重機吊運
    吊舉物等事宜未於事前作好聯繫，即於曹勝日甫將該吊舉物（鷹架）綁妥固定於
    起重機吊鉤未及離開之際，誤以為已可起吊而貿然將鷹架吊起，致曹勝日閃躲不
    及隨同鷹架被吊起，迄曹勝日之助手乙○○發現喊叫時，丁○○始停止起重機之
    操作，致曹勝日由高處墜落，送醫後，因顱內出血致死。
三、案經台北市政府警察局中山分局報請台灣台北地方法院檢察署檢察官相驗後，由
    台灣台北地方法院檢察署檢察官自動檢舉簽分偵查起訴。
    理      由
一、訊據被告丁○○對於右揭時、地因操作起重機吊運鷹架因而致被害人曹勝日由高
    處墜落死亡之事實供認不諱，然矢口否認有何犯行，辯稱：其操作起重機並無不
    當，因當日曹勝日係站在鷹架之後，渠操作起重機之角度無法看見曹勝日，只能
    看到曹勝日的手勢，渠係依照曹勝日之指揮吊運鷹架云云。
二、經查：
    （一）本件確係於被害人曹勝日甫將鷹架綁妥固定於起重機吊鉤未及離開之際，
          因被告誤以為已可起吊而將鷹架吊起，致被害人曹勝日閃躲不及，隨同鷹
          架被吊起，迄被害人曹勝日之助手即證人乙○○發現喊叫時，被告方停止
          起重機之操作，而被害人曹勝日則由高處墜落因顱內出血致死，此情業據
          當場目擊證人甲○○證述明確，復經證人即被害人之助手乙○○證述在卷
          ，又經台灣台北地方法院檢察署檢察官督同法醫師相驗屬實，有各該勘驗
          筆錄、驗斷書、相驗屍體證明書及照片多幀等在卷足憑。
    （二）被告雖辯稱係依被害人曹勝日之指揮而吊運鷹架，渠並無過失，且渠之角
          度無法看見被害人曹勝日云云，矧被告於警訊中供稱係依證人乙○○之手
          勢指揮而操作起重機，而渠操作起重機時，四周圍都無人，只有看到證人
          乙○○以手勢指揮渠操作起重機云云（見八十八年度相字第二０一號偵查
          卷宗第九頁反面），於第一次偵訊時供稱：「當時他（曹勝日）站在貨車
          上，以我的角度我看不到他的位置，貨車上的人指揮我才能操作。」、「
          當時他（曹勝日）應該在貨車上把東西勾在貨車上，另一人指揮我慢慢將
          貨拉上去，我就沒看到死者（曹勝日）。」云云（見八十八年度相字第二
          ０一號偵查卷宗第十九頁），嗣於偵訊及本院審理中則改稱係依被害人曹
          勝日之指揮起吊鷹架云云（見八十八年度偵字第八七六二號偵查卷宗第十
          四頁反面、本院八十九年一月二十日、九十年一月十六日訊問筆錄、九十
          年三月十三日審判筆錄），所辯先後不一，其真實性為何實已堪疑；然衡
          諸經驗法則，被告於距離案發時間較為接近時所為之供述，記憶較為鮮明
          ，不易記憶錯誤，亦較少權衡利害得失或受他人之干預，顯較事後翻異之
          詞為可信，是被告嗣後為翻異之陳述，既無任何事證足證與事實較為相符
          ，又乏事證足堪證明其先前所為之陳述係屬虛偽，本院因認被告先前所供
          係依證人乙○○之指揮吊運鷹架一情，較其嗣後翻異之詞為可信，是被告
          所辯係依被害人曹勝日之指揮而起吊鷹架一節，實無足採。至證人乙○○
          於本院審理中雖亦附和被告說詞證稱當日係被害人曹勝日指揮被告起吊鷹
          架云云，惟證人乙○○於偵訊中業已證稱平日起重機應是對方指揮等語（
          見八十八年度相字第二０一號偵查卷宗第十九頁反面），並未提及當日係
          被害人曹勝日指揮被告吊運鷹架一節，則證人乙○○於本院審理中方改稱
          係被害人曹勝日指揮吊運鷹架一情，是否符合真實，實已啟人疑竇；況證
          人乙○○若坦認該日被告係依伊之指揮吊運鷹架，證人乙○○亦恐有指揮
          不當之疑慮，故證人乙○○此部分證言顯有偏頗之虞，本院自難以證人官
          聲坤於本院審理中所為上揭陳述，遽認被告確係依被害人曹勝日之指揮而
          吊運鷹架。參以被告於偵查中業已坦認平時操作起重機時須確定後方無人
          方會升降，故均須有人指揮等情（見八十八年度偵字第八七六二號偵查卷
          宗第十五頁），於本院審理中復坦認「：：在一般情形，依規定，鉤子鉤
          好要開始吊時，綁鋼索人員應離開載運物避免危險，不知曹勝日何以會站
          在該處。」等語（見本院八十九年一月二十日訊問筆錄），而當日發生事
          故時被告之助手在工地樓上，並無在起重機附近指揮吊運一情，除據證人
          乙○○證述在卷外（見本院八十九年三月十三日訊問筆錄），復據被告坦
          認在卷（見本院九十年三月十三日審判筆錄），則被告於其助手在樓上，
          擔任指揮之證人乙○○復非專業人員之情形下，自應確認起動起重機時吊
          舉物之後方是否無人後方將吊舉物吊起，被告竟未為此舉，逕依證人官聲
          坤之指揮即將鷹架吊起，被告具有過失，至臻灼然。
    （三）按於起重機具運轉時，應規定於運轉時嚴禁人員進入吊舉物之下方，勞工
          安全衛生設施規則第九十二條定有明文；起重機具之作業，應規定一定之
          運轉指揮信號，並指派專人負責辦理，同規則八十八條復已明定；再於移
          動式起重機作業時，應禁止人員進入進入吊舉物下方，起重升降機具安全
          規則第五十二條第一項亦有明文，查被告身為起重機司機，為從事吊車吊
          掛作業，並以之為業務之人，對於上揭規定，實難諉為不知，其本應注意
          上開安全規定，且依其狀況，又非不能注意，竟疏未注意，以致肇事致被
          害人曹勝日死亡，被告有過失責任甚明。末查被害人曹勝日之死亡係因被
          告將之吊運至空中因而自高處墜落致顱內出血死亡，業如前述，與被告上
          開過失行為，客觀上顯具有相當因果關係。綜上各節，被告前揭所辯，均
          無足卸其刑責，本案事證明確，被告犯行堪以認定，應予依法論科。
三、按被告丁○○為起重機司機，為從事吊車吊掛作業，並以之為業務之人，其因業
    務上之過失致被害人曹勝日死亡，核其所為，係犯刑法第二百七十六條第二項之
    業務過失致人於死罪。按被告丁○○犯罪後，刑法第四十一條業於九十年一月四
    日修正，同年月十日公布施行，並於同年月十二日生效，該條第一項修正為：「
    犯最重本刑為五年以下有期徒刑以下之刑之罪，而受六個月以下有期徒刑或拘役
    之宣告，因身體、教育、職業、家庭之關係或其他正當事由，執行顯有困難者，
    得以一元以上三元以下折算一日，易科罰金。」，是被告丁○○犯罪後法律已有
    變更，依刑法第二條第一項前段之規定，應適用修正後之規定。爰審酌被告之素
    行、過失程度、所生危害、智識程度、生活狀況，已得被害人曹勝日之妻之諒解
    暨犯罪後之態度等一切情狀，量處如主文所示之刑，並諭知易科罰金之折算標準
    ，以示懲儆。末查被告於六十四年九月間，因犯搶奪搶劫軍法罪，經台灣桃園地
    方法院判處有期徒刑十二年，嗣經台灣高等法院及最高法院判決上訴駁回確定，
    於六十八年九月十九日假釋出監，嗣因假釋期滿未經撤銷假釋而執行完畢；於七
    十五年八月間，又因犯妨害自由罪，經台灣台中地方法院判處罰金三千元確定，
    於七十五年十月八日罰金繳清執行完畢；於七十八年五月間，復因犯業務過失致
    人於死罪，經台灣台中地方法院判處有期徒刑六月，嗣經台灣高等法院台中分院
    撤銷改判有期徒刑四月，再經最高法院駁回上訴確定，於七十九年十月十四日執
    行完畢，同年月十五日出監，其前雖曾受有期徒刑以上刑之宣告，惟執行完畢後
    五年內未曾受有期徒刑以上刑之宣告，有台灣高等法院檢察署刑案紀錄簡覆表一
    份附卷可憑，其所犯本案罪行，又已得被害人曹勝日家屬之諒解而願原諒被告，
    此情業據被害人曹勝日之妻丙○○於本院審理中供陳在卷（見本院八十九年三月
    十四日訊問筆錄），本院認其經此教訓，自當知所警惕而無再犯之虞，本院綜核
    各情認上開刑之宣告，已足策其自新，因認所宣告之刑，以暫不執行為適當，爰
    併宣告緩刑三年，以啟自新。
據上論斷，應依刑事訴訟法第二百九十九條第一項前段，刑法第二條第一項前段、第
二百七十六條第二項、第四十一條第一項前段、第七十四條第二款，罰金罰鍰提高標
準條例第一條前段、第二條，判決如主文。
本案經檢察官孫冀薇到庭執行職務。
中      華      民      國      九十      年        四      月    二    日
                                臺灣臺北地方法院刑事第四庭
                                    法  官  黃  紹  紘
右正本證明與原本無異。
如不服本判決，應於判決送達後十日內，向本院提出上訴狀。
                                    書記官  劉  新  怡
中      華      民      國      九十      年        四      月    二    日
附錄本案論罪科刑所犯法條全文
刑法第二百七十六條
因過失致人於死者，處二年以下有期徒刑、拘役或二千元以下罰金。
從事業務之人，因業務上之過失犯前項之罪者，處五年以下有期徒刑或拘役，得併科
三千元以下罰金。


司法院資訊處製作；財團法人民間司法改革基金會備份。
